臺灣高等法院高雄分院刑事判決　　　　　　　　　九十一年度交上易字第一八號
　　上　訴　人　臺灣高雄地方法院檢察署檢察官
　　上　訴　人
　　即　被　告　甲○○
　　選任辯護人　陳君聖
右上訴人因被告業務過失重傷害案件，不服臺灣高雄地方法院九十一年度交易字第一
五四號中華民國九十一年六月七日第一審判決（起訴案號：臺灣高雄地方法院檢察署
九十年度偵字第一九九六號），提起上訴，本院判決如左：
      主  文
上訴駁回。
    事  實
一、甲○○考領有職業聯結車駕駛執照，以駕駛營業聯結車為業，為從事駕駛業務之
    人，於民國九十年五月三日凌晨二時三十分許，駕駛車牌號碼二Ｋ－一七六號聯
    結車（車體長約七點五公尺），沿高雄縣林園鄉○○村○○○○道之中門路省台
    十七線內側快車道，由屏東往高雄方向行駛，途經該路設有分向限制線且連續有
    二個Ｓ彎道之廣興磚廠前路段時，本應注意汽車駕駛人，應注意車前狀況，且應
    遵守道路交通標線之指示，不得讓聯結車（包括車體部分）跨越分向限制線行駛
    ，而依當時天候陰、夜間有照明、柏油路面乾燥無缺陷、道路無障礙物、劃有分
    向限制線等情形，並無不能注意之情事，竟疏未注意，於行經上開連續彎道路段
    時，讓所駕駛聯結車車體部分跨越分向限制線闖越對向車道，適有丙○○駕駛車
    牌號碼二Ｐ－四九二號營業小客車，搭載謝靜宜、馮子秋，沿對向內側快車道迎
    面亦行駛至該路段，因閃避不及，而與甲○○所駕駛聯結車左後車輪擦撞，丙○
    ○所有之小客車左前車頭全毀，丙○○因而受有腹部挫傷併脾臟破裂（而其脾臟
    因機能毀敗，已為切除）、左膝深裂傷、雙手與胸部挫擦傷之重傷害，馮子秋則
    受有左手肘挫擦傷與胸部挫傷等傷害（馮子秋部份未據提出告訴）。
二、案經丙○○訴由高雄縣警察局林園分局報請臺灣高雄地方法院檢察署檢察官偵查
    起訴。
    理  由
一、訊據上訴人即被告甲○○（下稱被告）坦承在右揭時、地駕車與告訴人發生擦撞
    ，並造成告訴人受傷之事實，雖否認過失重傷害犯行，辯稱：車禍發生前，伊因
    為要超越前車，所以將聯結車開在內側快車道上，但伊所駕駛聯結車之車體並沒
    有超出雙黃線，是對方超越雙黃線撞到伊云云。被告選任辯護人辯護意旨稱：依
    證人李煙泉所證，散落物之最左側已落在被告行駛之車道上，可見二車相撞點應
    係在被告行駛之車道上，另依勘驗現場結果，告訴人行車方向有一彎道，轉彎前
    無法見到肇事地點，是應係告訴人在深夜視線不良又高速行駛之情況下，始因反
    應不及而與被告車輛擦撞等語。經查：
（一）本件事故發生地點，係在高雄縣林園鄉中門村廣興磚廠前之台十七號省道二百
      五十三公里處，該路段為四線快車道，來往各有二線快車道，且該路段連續有
      二個Ｓ彎道，而告訴人係自高雄往屏東方向行駛於內側快車道上，二車擦撞後
      告訴人所駕駛營業小客車左前車頭全毀，停於高雄往屏東方向之機車道上，車
      頭朝西北方，左前輪距分向限制線約五點八公尺，快車道上遺落有該小客車遭
      撞及毀損之照後鏡，另被告係自屏東往高雄方向行駛，因超越前車故亦行駛在
      內側快車道上，發生碰撞後，向前駛停於前方彎道上，碰撞點係在後面車體板
      台之後車輪，業據告訴人、被告分別陳明在卷，並有道路交通事故調查表一份
      、現場照片九張在卷足參，另依證人李煙泉即現場處理警員於偵訊時證稱：「
      我去時車禍已經發生，車輛位置如報告表及照片所示，兩車碰撞後之散落物掉
      在雙黃線上，大部分掉在計程車車道上。」（見九十一年一月十日偵訊筆錄）
      ，是依前揭道路交通事故調查報告表、事故現場照片、及證人所證述可知，被
      告之聯結車與告訴人之營業小客車發生碰撞後，在路中之分向限制線及高雄往
      屏東之方向之內側車道留有照後鏡等散落物。因證人李煙泉於原審中已證述明
      確，被告於本院中再行請求傳訊證人李煙泉，本院認無必要，附此說明。
（二）又本件事發經過，依告訴人丙○○於警訊時稱：「當時我駕駛計程車載我太太
      及女兒由高雄市往東港方向行駛，遠遠我就看到對方車輛的大燈，到達發生車
      禍地點時，對方車輛突然靠近我車，我車便與對方車輛發生車禍。」（見九十
      年五月二十二日警訊筆錄）於偵訊時稱：「我沒超速，也沒超過雙黃線，只是
      在中線邊邊，對方車頭也沒超過雙黃線，但因該處有轉彎，結果，對方因是開
      聯結車車尾超過中線才撞到我的車。」等語（見九十年十一月十四日偵訊筆錄
      ）；另證人即告訴人之妻謝靜宜於警訊時則稱：「當時我坐在我先生所駕駛的
      計程車前方乘客座。」「當時我先生駕駛計程車好好的，而對方甲○○的車子
      偏撞向我先生的車子，撞上以後沒有停下來。」等語（見九十年七月十七日警
      訊筆錄），另被告於本院中主張因超車所以行使內側快車道，且其於原審調查
      時陳稱：「我是跑內車道，我是左轉，是在轉彎時後撞到」等語（見原審九十
      一年四月三日訊問筆錄），而事故發生現場附近，從屏東往高雄方向，確接連
      有二個彎道（先偏左在偏右），其內側車道寬約三點零五公尺，外側車道寬約
      三點零二公尺，機車車道寬約一點二六公尺，業據原審勘驗現場屬實（見原審
      九十一年四月二十三日勘驗筆錄），並有照片在卷足參，另被告所駕駛聯結車
      輪軸寬約二點五公尺、車長約七點五公尺，亦據被告陳明在卷（見原審九十一
      年四月三日訊問筆錄），而本件被告所駕駛之聯結車於抵達肇事地點時，依被
      告所述，因係超車而行駛內側快車道，且係左轉，當時外側快車道既有他車，
      衡情被告駕駛聯結車行駛於內側快車道上，為避免與外側快車道前行車輛碰撞
      ，自不可能將所駕駛聯結車往右偏駛，是被告於原審辯稱：「轉彎時有算好距
      離稍微往右再左轉以免車體越線」云云，與常情相悖，自非可採。而被告駕駛
      聯結車，行駛於左轉彎之內線快車道，因聯結車之車體較一般車輛長，雖車頭
      未跨越分向限制線，惟若未與分向限制線保持相當距離，則其車尾並不必然一
      定不會跨越分向限制線，該路段內側快車道既僅寬約三點零五公尺，惟被告車
      輛之輪軸寬即約二點五公尺，且被告車長又達約七點五公尺，是被告所駕駛之
      聯結車行駛於內側快車道左轉彎時，車體（尾）部分跨越分向限制線，符合常
      情，況如證人李煙泉前所述，現場之散落物大部分均在告訴人所行駛之內側快
      車道上，且其車之照後鏡於碰撞後亦遺落在該車道上，則綜觀現場路況、兩車
      行進路線、被告聯結車之長度及碰撞後現場散落物分布情況，本件事故之撞擊
      點應係在告訴人所行駛之內側快車道上即高雄往屏東之內側快車道上已明。
（三）再被告雖又辯稱係告訴人車速過快始會發生碰撞云云，惟該路段之時速限制係
      每小時七十公里，有照片足證，而告訴人則稱其時速約五十公里等語（見九十
      年五月二十二日警訊筆錄），此外，於道路交通事故調查表中並未顯現有煞車
      痕足資判斷告訴人之車速，而告訴人所駕駛之車輛於碰撞後所停放之位置，距
      遺落地面之後照鏡亦僅在左前方不遠處，有照片足參，是尚無法認定告訴人有
      超速之行為。
（四）按駕駛人駕駛汽車，應遵守道路交通標誌、標線、號誌之指示；汽車行駛時，
      駕駛人應注意車前狀況，並隨時採取必要之安全措施，道路交通安全規則第九
      十條前段、第九十四條第三項分別定有明文。又分向限制線係用以劃分路面成
      雙向車道，禁止車輛跨越行駛，道路交通標誌標線號誌設置規則第一百六十五
      條第一項亦定有明文。被告既考領有職業聯結車駕駛執照，對於前揭規定自無
      法諉為不知，且前揭規定之義務亦為被告應注意之事項，而依當時天候陰、夜
      間有照明、柏油路面乾燥無缺陷、道路無障礙物、劃有分向限制線等情，有道
      路交通事故調查報告表可徵，另依被告之乙識、能力亦無不能注意之情事，竟
      疏於注意車前狀況及避免跨越分向限制線，貿然前駛，致肇事使告訴人丙○○
      受有如事實欄所示之傷害，被告有過失甚明，而告訴人更因該事故導致脾臟破
      裂，並進行切除手術，而脾臟為人體器官之一，若遭切除，即不可復得，自影
      響人身器官之完整，已屬重大不治之情形，而脾臟之切除，雖其功能在西醫觀
      點可由其他淋巴組織替代，但卻有增加特殊感染機率，即人體免疫力減低，就
      人體自然防衛體系而言，若免疫能力之降低，身體遭受外界侵入之危險相對增
      加，對身體及健康之影響不可不謂重大（最高法院八十七年度台上字第二二八
      一號判決足參），是告訴人所受傷害合於刑法第十條第四項第六款之對於身體
      或健康，有重大不治或難治之傷害，此有建佑醫院診斷證明書二紙足證，而告
      訴人之受傷與被告之過失行為間並有相當之因果關係，被告自應負過失致重傷
      害罪責。本案事證已臻明確，被告犯行洵堪認定，應予依法論科。
二、被告係以駕駛聯結車為業，為其自承，自係從事駕駛業務之人，核被告所為，係
    犯刑法第二百八十四條第二項後段之業務過失致重傷罪。再被告於肇事後，雖留
    在事故現場，並在員警詢問後，告知為聯結車之駕駛人，但警員係在受路人告知
    後即知被告係駕駛者，抑或係於被告告知後始知悉，該警員已不復記憶，此業據
    證人李煙泉即現場處理員警於原審調查中到庭證述屬實（見原審九十一年四月十
    九日訊問筆錄），另事故發生當時，係一未留姓名之男子前往高雄縣警察局林園
    分局港埔派出所報案，亦有該分局九十一年五月八日林警刑字九九二八號函足憑
    ，是依此尚不足認被告所為係符合自首之要件，附予敘明。
三、原審因而適用刑法第二百八十四條第二項後段、第四十一條第一項，罰金罰鍰提
    高標準條例第一條前段、第二條之規定，並審酌被告係因一時疏於注意而肇事，
    前此並無任何犯罪前科，此有台灣高等法院被告全國前案紀錄表在卷可憑，犯後
    態度尚可，惟因過失責任歸屬問題，被告迄今仍未與告訴人達成民事上和解，並
    斟酌告訴人所受傷害等一切情狀，量處有期徒刑六月，並諭知易科罰金之折算標
    準。經核原判決認事用法均無不合，量刑亦甚妥適，檢察官循告訴人上訴意旨，
    認量刑過輕；被告上訴意旨，否認犯罪，均指摘原判決不當，為無理由，應予駁
    回。
據上論結，應依刑事訴訟法第三百六十八條，判決如主文。
本案經檢察官林應華到庭執行職務。
中      華      民      國    九十一      年    八      月    三十      日
                              臺灣高等法院高雄分院刑事第七庭
                                  審判長法官  李春昌
                                        法官  黃憲文
                                        法官  莊飛宗
右正本證明與原本無異。
不得上訴。
                                  法院書記官  張明賢
中      華      民      國    九十一      年      八      月    三十    日
不得上訴。
附錄論罪法條
中華民國刑法第二百八十四條
因過失傷害人者，處六月以下有期徒刑、拘役或五百元以下罰金，致重傷
者，處一年以下有期徒刑、拘役或五百元以下罰金。
從事業務之人，因業務上之過失傷害人者，處一年以下有期徒刑、拘役或
一千元以下罰金，致重傷者，處三年以下有期徒刑、拘役或二千元以下罰
金。
